【裁判字號】    97,簡上,147
【裁判日期】    971231
【裁判案由】    詐欺
【裁判全文】
臺灣花蓮地方法院刑事判決             97年度簡上字第147號
公  訴  人  臺灣花蓮地方法院檢察署檢察官
上  訴  人
即  被  告  乙○○
                      0號
                    （現另案
上列上訴人即被告因詐欺案件，不服本院花蓮簡易庭中華民國97
年9 月30日97年度花簡字第1080號第一審刑事簡易判決（檢察官
聲請簡易判決處刑案號：臺灣花蓮地方法院檢察署97年度偵字第
506 號），提起上訴，本院管轄之第二審合議庭判決如下：
    主  文
上訴駁回。
    事  實
一、乙○○前因竊盜案件，經臺灣臺中地方法院以96年度易字第
    967號判處有期徒刑1年確定，經同院以96年度聲減字第2701
    號裁定減刑為有期徒刑6月確定，並於民國96年7月31日縮刑
    期滿執行完畢。詎仍不知悔改，明知申請帳戶使用係輕而易
    舉之事，一般人無故取得他人金融帳戶使用之行徑常與財產
    犯罪之需要密切相關，而可預見該名不自行申辦帳戶之人，
    可能係遂行不法所有意圖用以詐騙等不法財產犯罪行為，又
    對於提供帳戶予他人使用雖無必然引發他人萌生犯罪之確信
    ，但仍以縱若有人持以犯罪亦不違反其本意，而基於幫助他
    人詐欺取財之犯意，於民國96年8月2日至96年9月10 日間之
    某日，將其所開立之瑞穗郵局帳號00000000000000號帳戶之
    存摺、提款卡、密碼，在不詳地點，交付與某真實姓名年籍
    不詳之成年人使用。嗣該成年人取得前開帳戶存摺、提款卡
    、密碼後，即與其所屬詐騙集團成年成員，基於意圖為自己
    不法所有之詐欺犯意聯絡，於96年9月10 日打電話給甲○○
    ，向甲○○佯稱為電信局人員，並佯稱甲○○位於臺北縣三
    重市申請之0000000000號行動電話積欠通話費用新臺幣（下
    同）48,773元，如未為申請該手機門號，要甲○○向臺北的
    警察機關報案，因甲○○向該詐騙集團成員表示到臺北報案
    太遠，詐騙集團成員便向甲○○佯稱將電話轉接給臺北刑事
    組，並交由另一詐騙集團成員偽稱其為刑事組，告知甲○○
    積欠電話費是很嚴重的事，且該手機門號涉嫌一件凶殺案，
    要將電話轉接給調查局，該詐騙集團成員又將電話交由詐騙
    集團中另一名成員接聽，且向甲○○佯稱須在當日下午1 點
    前將其名下所有存款轉入乙○○上揭瑞穗郵局帳戶，否則名
    下一切存款和不動產將遭法院凍結而無法提領，致甲○○信
    以為真而陷於錯誤，遂依詐騙集團成員之指示至埔里郵局合
    成支局匯款93,000元至該詐騙集團成員所指定之乙○○上揭
    瑞穗郵局帳戶，而遭詐騙集團成員提領一空。嗣因甲○○發
    覺有異而報警處理，始查悉上情。
二、案經臺灣花蓮地方法院檢察署檢察官偵查後聲請簡易判決處
    刑。
    理  由
一、按被告以外之人於審判外之言詞或書面陳述，除法律有規定
    者外，不得作為證據。被告以外之人於審判外之陳述，雖不
    符前4 條之規定，而經當事人於審判程序同意作為證據，法
    院審酌該言詞陳述或書面陳述作成時之情況，認為適當者，
    亦得為證據；當事人、代理人或辯護人於法院調查證據時，
    知有第159 條第1 項不得為證據之情形，而未於言詞辯論終
    結前聲明異議者，視為有前項之同意。刑事訴訟法第159 條
    第1項、第159條之5 就此定有明文。查卷附被害人甲○○於
    警詢中之指述、通聯調閱查詢單、受理刑事案件報案三聯單
    、匯款單、臺灣郵政股份有限公司花蓮郵局96年10月3 日行
    字第0965090318號函暨檢送之開戶資料、查詢帳戶最近資料
    、查詢存簿變更資料、查詢金融卡變更資料、查詢客戶存簿
    資料等證據，性質上雖為被告以外之人於審判外之陳述，依
    據前開規定，屬於傳聞證據，惟本案當事人對於上開證據之
    證據能力，於準備程序中均不爭執，迄本案言詞辯論終結前
    ，亦未就證據能力問題為爭執，揆諸上開規定，上揭證據均
    得採為本案證據。
二、訊據被告乙○○矢口否認有何幫助詐欺之犯行，並辯稱：我
    上揭帳戶存摺、提款卡及密碼是遺失，並未交付予他人使用
    云云。經查：
  (一)被害人甲○○於接獲詐騙集團電話，因而陷於錯誤而匯款93
    ,000元至被告上開瑞穗郵局帳戶，業經被害人甲○○於警詢
    時指訴綦詳，並有匯款單、受理刑事案件報案三聯單、查詢
    帳戶最近交易資料、臺灣郵政股份有限公司96年10月3 日行
    字第0965090318號函暨檢送之開戶基本資料、查詢帳戶最近
    交易資料、查詢存簿變更資料、查詢金融卡變更資料、查詢
    客戶存簿資料在卷可稽。是以，被害人甲○○遭詐騙後匯款
    之事實，可堪認定。
  (二)被告雖辯稱：存摺、提款卡及密碼是遺失，而非交付予他人
    使用云云。惟被告於本院審理時自承：於96年8月1日，我有
    提領我妹張美貞匯給我的款項等語，且觀諸被告上開郵局帳
    戶之往來明細，於96年8月1日被告提領張美貞所匯入之款項
    2千元後，帳戶之存款金額即為0元，而被害人甲○○於96年
    9月10日遭詐騙後即匯款93,000 元至被告上開帳戶，且甲○
    ○所匯入之款項，隨即於是日遭人分次提領一空，此有查詢
    帳戶最近交易資料1 份在卷可稽。雖被告於檢察官偵查時曾
    辯稱：我將密碼寫在小紙條，並貼在提款卡背面的右下角，
    且於發現遺失後，我有至台中豐原郵局辦理掛失，但因被列
    為警示戶，要我至開戶之花蓮地區郵局辦理，但我並未去辦
    理云云。然查，被告並未曾因上揭郵局帳戶之存摺、提款卡
    、密碼遺失而為報警處理、或向其開戶之瑞穗郵局辦理任何
    掛失止付程序，業據被告陳明在卷，若被告確有遺失存摺、
    提款卡、密碼，而金融帳戶存摺、提款卡、密碼為個人理財
    之重要工具，遺失後恐遭人冒領帳戶內之金額，為何其未向
    郵局辦理掛失止付程序或報警處理？已與一般常理有違。況
    若非被告有意將存摺、提款卡及提款卡密碼一併交付予他人
    使用，而係詐騙集團偶然拾得或以其他方法取得被告上開郵
    局帳戶之存摺、提款卡及提款卡提款密碼等物，參以一般人
    於發現前開存摺、提款卡等物品遺失，均會立即向金融機關
    掛失，以確保其帳戶內存款之安全，詐騙集團實無甘冒存摺
    、金融卡遭所有人掛失，致詐得款項無法提領之風險，而貿
    然使用拾得或非經帳戶所有人同意使用之帳戶之理。被告前
    開所辯，無非係臨訟杜撰、卸責之詞，委無足取。
  (三)按金融存款帳戶，事關存戶個人財產權益之保障，與存戶之
    提款卡及密碼結合，其專屬性、私密性更形提高，除非本人
    或與本人具密切之關係者，難認有何理由可自由流通使用該
    存摺、提款卡及密碼，一般人亦均有應妥為保管存摺、提款
    卡及密碼，以防止被他人冒用之認識，縱有特殊情況偶有將
    存摺、提款卡及密碼交付他人之需，亦必深入瞭解其用途後
    再行提供以使用，恆係吾人日常生活經驗與事理；且金融帳
    戶為個人理財之工具，申請開設金融帳戶並無任何特殊之限
    制，一般民眾皆可以存入最低開戶金額之方式申請開戶，一
    個人可以在不同之金融機構申請多數之存款帳戶使用，並無
    何困難，此乃眾所週知之事實。且依一般人之社會生活經驗
    ，若見有非親非故之人不以自己名義申請開戶，反而以出價
    蒐購或借用之方式向他人蒐集金融機構帳戶供己使用，衡情
    當能預見蒐集金融帳戶者，係將所蒐集之帳戶用於從事財產
    犯罪。況觀諸現今社會上，詐騙者以蒐集之人頭帳戶，作為
    詐欺之轉帳帳戶，業經報章媒體時有批露，因此交付帳戶予
    非親非故之人，受讓人將持以從事財產犯罪，已屬一般智識
    經驗之人所能知悉或預見。被告為具有一般智識之成年人對
    於向其蒐集本件帳戶資料之人，將持以作為詐欺取財犯罪之
    不法使用，亦顯然有所預見，其無正當理由，竟輕率將本件
    提款卡及密碼等帳戶資料提供予身分上不具密切關係之人，
    對於該持用其帳戶資料之人果真用以作為詐欺取財之轉帳工
    具，顯然亦不違背被告之本意，本件雖查無積極證據證明被
    告與該蒐集其帳戶之人有何共同實施詐欺犯行之手段施用或
    犯意聯絡，惟被告對於金融帳戶交付他人使用，可能遭持以
    從事詐欺取財犯罪之用，有所預見，且果真被利用作為詐欺
    取財之轉帳帳戶，又不違背被告之本意，足認被告有以提供
    帳戶予他人，幫助他人犯詐欺取財罪之未必故意，被告自應
    負幫助他人為詐欺取財之刑責甚明。
  (四)綜上所述，本件事證明確，被告犯行堪以認定，應予依法論
    罪科刑。
三、按幫助犯之成立，主觀上行為人須有幫助故意，客觀上須有
    幫助行為，意即需對於犯罪與正犯有共同之認識，而以幫助
    之意思，對於正犯資以助力，而未參與實施犯罪之行為者而
    言（參照最高法院75年度臺上字第1509號、88年度臺上字第
    1270號判決意旨）。核被告將其所申辦之上揭郵局帳戶存摺
    、提款卡、密碼提供予真實姓名年籍不詳之成年人，供其所
    屬犯罪集團成員詐騙財物，被告顯係基於幫助他人詐欺財物
    之犯意，且所為提供郵局帳戶之存摺、提款卡、密碼予他人
    之行為，亦屬刑法詐欺罪構成要件以外之行為，其既以幫助
    他人詐欺之意思而參與犯罪構成要件以外之行為，係犯刑法
    第30條第1項、刑法第339條第1 項之幫助詐欺罪。被告前因
    竊盜案件，經法院判處有期徒刑1 年確定，經減刑為有期徒
    刑6月確定，並於96年7月31日縮刑期滿執行完畢，有臺灣高
    等法院被告前案紀錄表1 份在卷可稽，為累犯，依刑法第47
    條第1 項規定加重其刑。又被告係幫助他人犯罪，審酌其犯
    罪情節，爰依刑法第30條第2 項之規定減輕其刑。刑度同時
    有加重及減輕之情形，先加後減之。原審同此認定，因依刑
    法第339條第1項、第30條第1項前段、第2項、第47條第1 項
    、第41條第1項前段，刑法施行法第1條之1第1項、第2 項前
    段之規定，並審酌被告提供其所有之金融帳戶予不法詐騙集
    團使用，所為已影響社會正常交易安全，使犯罪之人得以隱
    藏身分，逃避追緝，助長犯罪，並增加被害人尋求救濟之困
    難，且使犯罪之追查趨於複雜，危害社會甚鉅，暨其犯罪動
    機、目的、手段、生活狀況及智識程度等一切情狀，量處被
    告有期徒刑3 月，並諭知易科罰金之折算標準。核其認事用
    法，均無違誤，量刑亦甚允洽。又被告上開申辦之郵局帳戶
    之存簿及提款卡，固係被告提供充為幫助該詐騙集團詐欺取
    財所用，然依現今金融機構與客戶之契約，係由金融機構提
    供予客戶使用，於客戶結清帳戶時，存摺由金融機構於該存
    摺註記作廢後客戶始得留存、金融機構大多要求提款卡需剪
    卡寄回等情觀之，上開存摺、提款卡之所有權應仍屬金融機
    構所有，且上開帳戶之存摺、提款卡及密碼單等資料，均未
    扣案，且乏證據證明尚屬存在，為免將來執行困難，爰均不
    依刑法第38條第1項第2款規定宣告沒收。則被告上訴意旨，
    仍執陳詞，否認犯罪，為無理由，應予駁回。
據上論斷，應依刑事訴訟法第455條之1第1項、第3項、第368 條
，判決如主文。
本案經檢察官孫源志到庭執行職務。
中    華    民    國    97    年    12    月    31    日
                  刑事第二庭    審判長法  官  陳世博
                                      法  官  林恒祺
                                      法  官  陳月雯
以上正本證明與原本無異。
不得上訴。
中    華    民    國    97    年    12    月    31    日
                                      書記官
附錄本判決論罪之法律條文：
中華民國刑法第339條
意圖為自己或第三人不法之所有，以詐術使人將本人或第三人之
物交付者，處5年以下有期徒刑、拘役或科或併科1千元以下罰金
。
以前項方法得財產上不法之利益或使第三人得之者，亦同。
前二項之未遂犯罰之。
中華民國刑法第30條
幫助他人實行犯罪行為者，為幫助犯。雖他人不知幫助之情者，
亦同。
幫助犯之處罰，得按正犯之刑減輕之。


司法院資訊處製作；財團法人民間司法改革基金會備份。
